【裁判字號】    99,上易,416
【裁判日期】    990330
【裁判案由】    侵占等
【裁判全文】
臺灣高等法院臺中分院刑事判決         99年度上易字第416號
上  訴  人
即  被  告  丙○○
上列上訴人因侵占等案件，不服臺灣臺中地方法院98年度易字第
3125號中華民國98年12月8日第一審判決（起訴案號：臺灣臺中
地方法院檢察署98年度偵字第16766號），提起上訴，本院判決
如下：
    主  文
上訴駁回。
    理  由
一、按依刑事訴訟法第350條、第361條、第362條、第367條規定
    ，不服地方法院之第一審判決而上訴者，須提出上訴書狀，
    並應敘述具體理由，為上訴必備之程式；其所提出之書狀未
    敘述上訴理由，或僅曾以言詞陳述上訴理由者，均應於上訴
    期間屆滿後20日內補提理由書於第一審法院。第一審法院經
    形式審查，認逾期未補提上訴理由者，應定期間先命補正；
    逾期未補正者，為上訴不合法律上之程式，應以裁定駁回。
    倘已提出上訴理由，但所提非屬具體理由者，則由第二審法
    院以上訴不合法律上之程式，判決駁回。而所謂具體理由，
    必係依據卷內既有訴訟資料或提出新事證，指摘或表明第一
    審判決有何採證認事、用法或量刑等足以影響判決本旨之不
    當或違法，而構成應予撤銷之具體事由，始克當之（例如：
    依憑證據法則具體指出所採證據何以不具證據能力，或依憑
    卷證資料，明確指出所為證據證明力之判斷如何違背經驗、
    論理法則）；倘僅泛言原判決認定事實錯誤、違背法令、量
    刑失之過重或輕縱，而未依上揭意旨指出具體事由，或形式
    上雖已指出具體事由，然該事由縱使屬實，亦不足以認為原
    判決有何不當或違法者（例如：對不具有調查必要性之證據
    ，法院未依聲請調查亦未說明理由，或援用證據不當，但除
    去該證據仍應為同一事實之認定），皆難謂係具體理由，俾
    與第二審上訴制度旨在請求第二審法院撤銷、變更第一審不
    當或違法之判決，以實現個案救濟之立法目的相契合，並節
    制濫行上訴（最高法院97年度台上字第892號判決亦同此意
    旨）。
二、本件上訴人即被告(以下稱被告)丙○○不服原審判決，於法
    定期間提起上訴，嗣提出刑事補充上訴理由狀所陳述之上訴
    理由略以：出賣金融帳號之金融卡予犯罪集團，一般而言，
    目前代價約新台幣（下同）數仟至一萬元不等。經查被害人
    乙○○、甲○○係分別於民國98年5月12日下午6時46分、7
    時48分聽從歹徒指示受騙匯款至上揭帳號，惟查被告於退伍
    後工作收入均正常，且被告所有彰化銀行000000000000號存
    摺所示，被告自98年4月14日起至98年7月20日止，存款餘額
    均介於15萬餘元至20萬元之間，與一般幫助詐欺之人通常帳
    號內均無任何存款或僅有數百元之餘額有別，衡之常理，被
    告豈有僅為區區數仟元之代價，甘冒受刑事詐欺罪追訴之風
    險，被告決無如原審判決所認定之犯罪事實。再查，賴韋丞
    所有之陽信銀行000000000000號帳戶金融卡、存摺失竊後，
    檢察事務官於偵查中曾傳訊證人賴韋丞到庭作證，賴君於庭
    訊亦堅認被告無涉案可能性，並表示本案另一證人即簡子盛
    有涉案高度可能，及證稱簡子盛於97、98間經濟狀況不佳，
    經常有向他人借貸之情形。再據被告側知簡子盛於97、98年
    間同樣亦因出賣自己所有之三本銀行存摺、提款卡予不詳之
    犯罪集團供為詐欺之用，事後並向金融機關謊稱遺失，該犯
    罪事實並由檢警查獲移送台中地方法院偵辦。是則被告絕無
    本件侵占、幫助詐欺犯行，受此不白之冤，自難甘服云云。
    惟原審就被告所辯伊所保管之賴丞韋之上開帳戶金融卡及密
    碼係遭簡子盛所竊云云，容有疑義，而不可信，業已詳予論
    述其所憑之證據及其理由，形式上觀之，核無不合。被告雖
    辯稱伊退伍後工作正常，所有彰化銀行000000000000號存摺
    所示，被告自98年4月14 日起至98年7月20日止，存款餘額
    均介於15萬餘元至20萬元之間云云，並提出其彰化銀行存摺
    影本為證，縱可認為真實，惟此與被告是否絕不會交付賴韋
    丞之帳戶金融卡及密碼予詐欺集團成員使用並無絕對必然關
    係。而證人賴韋丞於偵訊雖供稱伊懷疑簡子盛竊取上開金融
    卡，然此係伊之臆測之詞，自不足據為本案之證據。況證人
    賴韋丞於嗣後之偵訊時證稱：（你上次說提款卡是簡子盛竊
    取的是你猜測還是丙○○講的）是丙○○講的，可能是他推
    給簡子盛等語，益見證人賴韋丞係受被告之影響，而為上開
    臆測之詞。至於被告欲以證人簡子盛另涉犯幫助詐欺案件，
    經檢察官提起公訴之事實，逕予論斷伊所保管之賴韋丞上開
    帳戶金融卡及密碼係簡子盛所竊取，亦嫌率斷，要不足取。
    綜上，被告所陳各節，形式上觀之，均尚不足以認原判決認
    事用法及量刑有何違法或不當之情形，而構成應予撤銷改判
    之事由，自難認係「具體理由」。依上揭說明，其上訴自不
    合法律上之程式，爰不經言詞辯論予以駁回。
三、據上論斷，應依刑事訴訟法第367條前段、第372條，判決如
    主文。
中    華    民    國    99    年    3     月    30    日
            刑事第四庭    審判長法  官  洪  耀  宗
                                法  官  劉  登  俊
                                法  官  許  文  碩
以上正本證明與原本無異。
不得上訴。
                                書記官  郭  蕙  瑜
中    華    民    國    99    年    3     月    30    日

司法院資訊處製作；財團法人民間司法改革基金會備份。
